臺灣臺北地方法院刑事判決　　　　　　　　　　　　九十年度交簡上字第一九三號
　　上　訴　人　甲○○
右列上訴人因公共危險案件，不服臺灣臺北地方法院臺北簡易庭民國九十年十月三十
一日八十九年度北交簡字第二五０五號簡易判決（臺灣臺北地方法院檢察署檢察官起
訴書案號：八十九年度偵字第二０七三九號），提起上訴，本院管轄之第二審合議庭
認應適用通常程序，並自為第一審判決如左︰
    主    文
原判決撤銷。
甲○○服用酒類不能安全駕駛動力交通工具而駕駛，處罰金仟元，如易服勞役，以
佰元折算壹日。
被訴因過失傷害人部分不受理。
    事    實
一、甲○○於民國八十八年十月十八日入伍服役，為現役軍人，至九十年八月六日退
    伍；竟於服役期間之八十九年六月十七日凌晨三時許飲用酒類，明知已因服用酒
    類，達不能安全駕駛動力交通工具之程度，仍於同日凌晨三時四十分許，駕駛車
    牌號碼ＦＣ－一三三二號自用小客車，沿臺北市○○○路由南往北方向（檢察官
    誤載為北往南）行駛，行經該路段與忠孝東路口，原應注意駕駛人駕駛汽車，應
    遵守道路交通標誌、標線、號誌之指示，而當時天氣雨、夜間有照明、視距良好
    、市區○○道路濕潤、無缺陷及障礙，依其智識、能力又無不能注意之情事，詎
    甲○○因服用酒類、注意力、反應力、辨識力降低而疏未注意該路口由南向北方
    向設有禁止左轉標誌，貿然左轉向西，適有乙○○騎乘車牌號碼ＤＴＬ－三九六
    號輕型機車沿臺北市○○○路由北向南方向行駛，見狀閃避不及，乙○○所乘車
    輛車頭遂撞及甲○○所駕車輛右側車身，致乙○○受有左額及右足踝撕裂傷、左
    側鎖骨遠端骨折、左側橈骨、尺骨開放性骨折之傷勢（過失傷害部分業經撤回告
    訴）；嗣經員警據報前往處理，並對甲○○進行酒精濃度測試，甲○○於同日凌
    晨四時四十三分許之呼氣酒精濃度為０‧二五亳克＼公升而查獲上情。
二、案經臺北市政府警察局大安分局報請臺灣臺北地方法院檢察署檢察官偵查起訴。
    理    由
甲、有罪部分：
壹、程序部分：
一、現役軍人犯陸海空軍刑法或其特別法之罪，依本法之規定追訴審判之；犯罪在任
    職服役前，發覺在任職服役中者，依本法追訴審判；但案件在追訴審判中而離職
    離役者，初審案件應移送該管第一審之法院，上訴案件應移送該管第二審之法院
    審判；前二項規定，按行為時之身分適用法律，軍事審判法第一條第一項前段、
    第五條第一項、第三項定有明文。又現役軍人犯本法之罪者，依本法處罰；現役
    軍人犯本法之罪後，喪失現役軍人身分者，仍適用本法處罰；服用毒品、麻醉藥
    品、酒類或其他相類之物，不能安全駕駛動力交通工具而駕駛者，處一年以下有
    期徒刑、拘役或新臺幣十萬元以下罰金，現行陸海空軍刑法第一條、第三條、第
    五十四條第一項亦有明定，然第五十四條第一項關於軍人服用酒類不能安全駕駛
    動力交通工具而駕駛之處罰，為陸海空軍刑法於九十年九月二十八日修正公布，
    九十年十月二日施行時新增，合先敘明。
二、本件被告甲○○行為時即八十九年六月十七日雖具現役軍人身分，然服用酒類不
    能安全駕駛動力交通工具而駕駛之行為，於行為時之陸海空軍刑法未有處罰，且
    被告甲○○業於九十年八月六日退伍，此經本院職權查證明確，有法務部戶役政
    連結作業系統查詢單可按，其已在追訴審判中喪失現役軍人身分，依首揭法條、
    說明，本件自應由法院審判，並按其行為時之身分依行為時、裁判時之法律比較
    適用之。
貳、實體部分：
一、訊據被告甲○○固不否認於右揭服役期間飲用酒類後，仍駕駛車牌號碼ＦＣ－一
    三三二號自用小客車，沿臺北市○○○路由南往北方向行駛，行經該路段與忠孝
    東路口，疏未注意該路口由南向北方向設有禁止左轉標誌，貿然左轉向西，適有
    乙○○騎乘車牌號碼ＤＴＬ－三九六號輕型機車沿臺北市○○○路由北向南方向
    行駛，見狀閃避不及，乙○○所乘車輛車頭遂撞及其所駕車輛右側車身，致乙○
    ○受有左額及右足踝撕裂傷、左側鎖骨遠端骨折、左側橈骨、尺骨開放性骨折之
    傷勢，嗣經員警據報前往處理，並對其進行酒精濃度測試，其於同日凌晨四時四
    十三分許之呼氣酒精濃度為０‧二五亳克＼公升等情，惟矢口否認有服用酒類不
    能安全駕駛動力交通工具而駕駛犯行，辯稱：其飲用酒類尚未達不能安全駕駛之
    公共危險程度云云。
二、經查：
（一）右開犯罪事實業據被告於警、偵訊及本院調查中自承無訛，核與被害人乙○○
      指述情節及卷附道路交通事故調查報告表、談話紀錄表、補充資料表、分析研
      判表、診斷證明書、酒精濃度檢測單、刑法第一百八十五條之三觀察測試紀錄
      表所載相符，其中被告於肇事後約一小時之呼氣酒精濃度為０‧二五亳克＼公
      升，肇事時天氣雨、夜間有照明、視距良好、市區○○道路濕潤、無缺陷及障
      礙，依被告之智識、能力又無不能注意之情事，此經到場處理之員警觀察、測
      試後記載明確，有道路交通事故調查報告表、酒精濃度檢測單可稽。
（二）按刑法第一百八十五條之三規定所謂「不能安全駕駛」，係抽象危險犯，並不
      以發生具體危險為必要，對於呼氣酒精濃度已達每公升０．五五毫克（０．五
      五亳克＼公升）以上，肇事率為一般正常人之十倍，認為已達不能安全駕車之
      標準，此業經法務部八十八年五月十八日以法八八檢字第００一六六九號函告
      週知，應為絕對不能安全駕駛動力交通工具；而就醫學文獻所知，酒精對人體
      造成之影響，於呼氣時酒精濃度達每公升０‧二五毫克（約合體內血液中酒精
      濃度五０亳克＼公升或百分之零點零五）即會輕度中毒，造成輕度協調功能降
      低，呼氣酒精濃度達每公升０‧五毫克時（約合體內血液中酒精濃度一００亳
      克＼公升或百分之零點一）屬輕到中度中毒症狀，出現反應較慢、感覺減低、
      影響駕駛之狀況，又食後飲酒後約五十一分鐘，其體內血液酒精濃度可達至最
      高，呼氣酒精濃度亦達最高，其後再以平均每小時０‧０八亳克＼公升之速率
      代謝，此亦經臺灣高雄地方法院函內政部警政署刑事警察局查證明確，有內政
      部警政署刑事警察局（九十一）刑鑑字第０九一００五四三九五號覆函暨換算
      說明資料、刑事警察局鑑識科科長、技士翁景惠、王光全、何敏群、翁景惠合
      著之「臺灣地區國人飲酒量與呼氣、血液、尿液、唾液酒精濃度間關連之研究
      」一文可資佐憑，復有行政院國軍退除役官兵輔導委員會臺北榮民總醫院八十
      八年八月五日（八八）北總內字第二六八六八號函、八十八年十月二十六日（
      八八）院賓文廉字第一三四０七號臺灣高等法院函附台北醫學院附設醫院精神
      科主任蔡尚穎「酒精對人體生理與行為之影響」一文可資參佐。本件被告於八
      十九年六月十七日凌晨三時許飲用酒類，於同日凌晨三時四十分許，駕駛車牌
      號碼ＦＣ－一三三二號自用小客車，沿臺北市○○○路由南往北方向行駛，行
      經該路段與忠孝東路口，疏未注意該路口由南向北方向設有禁止左轉標誌，貿
      然左轉向西，適有乙○○騎乘車牌號碼ＤＴＬ－三九六號輕型機車沿臺北市○
      ○○路由北向南方向行駛，見狀閃避不及，乙○○所乘車輛車頭遂撞及被告所
      駕車輛右側車身，致乙○○受有左額及右足踝撕裂傷、左側鎖骨遠端骨折、左
      側橈骨、尺骨開放性骨折之傷勢，被告於同日凌晨四時四十三分許之呼氣酒精
      濃度為０‧二五亳克＼公升，而肇事時天氣雨、夜間有照明、視距良好、市區
      ○○道路濕潤、無缺陷及障礙，依其智識、能力又無不能注意之情事，前皆述
      及，被告仍未能注意及之、貿然左轉，致與乙○○發生猛烈碰撞，其顯有酒後
      注意力、反應力降低情形，且被告係在肇事後約一小時始接受酒精濃度檢測，
      是所得之呼氣酒精濃度因代謝結果即較肇事時之呼氣酒精濃度為低，參諸呼氣
      時酒精濃度達每公升０‧二五毫克即會輕度中毒，造成輕度協調功能降低，前
      業提及，被告已達不能安全駕駛動力交通工具之標準，應堪認定。
（三）本件事證已臻明確，被告犯行洵堪認定，應依法論科。
三、按本件被告行為時具現役軍人身分，於行為後之九十年十月二日陸海空軍刑法就
    服用酒類不能安全駕駛而駕駛之行為新增處罰規定，前亦提及，而陸海空軍刑法
    係規定「服用毒品、麻醉藥品、酒類或其他相類之物，不能安全駕駛動力交通工
    具而駕駛者，處一年以下有期徒刑、拘役或新臺幣十萬元以下罰金」，較諸刑法
    第一百八十五條之三「服用毒品、麻醉藥品、酒類或其他相類之物，不能安全駕
    駛動力交通工具而駕駛者，處一年以下有期徒刑、拘役或三萬元以下罰金」之規
    定，刑法第一百八十五條之三刑度較輕、對被告較為有利，依刑法第二條第一項
    後段之規定，應適用刑法第一百八十五條之三，即本件被告係犯刑法第一百八十
    五條之三服用酒類不能安全駕駛而駕駛罪。
四、原審認被告事證明確，依刑事訴訟法第四百四十九條第一項前段逕以簡易判決處
    刑，但本件公訴人係依刑事訴訟法第二百五十一條第一項提起公訴，原審未經言
    詞辯論逕為簡易判決，此判決自屬違背法令，應予撤銷，爰依刑事訴訟法第四百
    五十五條之一第一項、第三項、第三百六十九條第二項規定，由本院依通常程序
    自為第一審判決。爰審酌被告並無前科、素行良好，此次飲用酒類至呼氣酒精濃
    度達０‧二五亳克＼公升程度仍駕駛動力交通工具，對往來之人、車產生危險，
    且因酒後注意力、反應力降低而肇事，犯後猶否認犯行，然已賠償被害人所受損
    害等一切情狀，量處如主文所示之刑，並諭知如易服勞役之折算標準，以資懲儆
    。
乙、不受理部分：
一、公訴意旨略以：被告甲○○於八十九年六月十七日凌晨三時許飲用酒類，明知其
    已因服用酒類，達不能安全駕駛動力交通工具之程度，竟仍於同日凌晨三時四十
    分許，駕駛車牌號碼ＦＣ－一三三二號自用小客車，沿臺北市○○○路由南往北
    方向（檢察官誤載為北往南）行駛，行經該路段與忠孝東路口，原應注意駕駛人
    駕駛汽車，應遵守道路交通標誌、標線、號誌之指示，而當時天氣雨、夜間有照
    明、視距良好、市區○○道路濕潤、無缺陷及障礙，依其智識、能力又無不能注
    意之情事，詎甲○○因服用酒類、注意力、反應力、辨識力降低而疏未注意該路
    口由南向北方向設有禁止左轉標誌，貿然左轉向西，適有乙○○騎乘車牌號碼Ｄ
    ＴＬ－三九六號輕型機車沿臺北市○○○路由北向南方向行駛，見狀閃避不及，
    乙○○所乘車輛車頭遂撞及甲○○所駕車輛右側車身，致乙○○受有左額及右足
    踝撕裂傷、左側鎖骨遠端骨折、左側橈骨、尺骨開放性骨折之傷勢，經被害人乙
    ○○提出告訴，因認被告涉犯刑法第二百八十四條第一項前段因過失傷害人罪嫌
    。
二、按告訴乃論之罪，告訴人於第一審辯論終結前，得撤回其告訴；告訴經撤回者，
    法院應諭知不受理之判決；第三百零二條至第三百零四條之判決，得不經言詞辯
    論為之，刑事訴訟法第二百三十八條第一項、第三百零三條第三款、第三百零七
    條定有明文。而因過失傷害人者，處六月以下有期徒刑、拘役或五百元以下罰金
    ，致重傷者，處一年以下有期徒刑、拘役或五百元以下罰金；第二百七十七條第
    一項、第二百八十一條、第二百八十四條及第二百八十五條之罪，須告訴乃論，
    刑法第二百八十四條第一項、第二百八十七條前段亦有明定。
三、本件被告因涉過失傷害罪嫌，經告訴人即被害人乙○○訴由檢察官偵查起訴，前
    已述及，惟告訴人乙○○與被告甲○○業於八十九年七月二十七日在臺北市○○
    ○路○段八十六號臺北市大安區調解委員會經調解成立，告訴人同意撤回告訴，
    是項調解並經本院於同年八月二十五日核定，此經本院職權調閱本院八十九年交
    核字第七二號車禍賠償事件卷宗審認屬實，告訴人乙○○係於調解成立之時即同
    意撤回對被告之過失傷害告訴，並據告訴人於本院審理時當庭陳述明確，則依鄉
    鎮市調解條例第二十五條第二項之規定，告訴人視為於調解成立時即八十九年七
    月二十七日撤回告訴，揆諸上揭法條、說明，應諭知不受理之判決，原審未經言
    詞辯論逕就公訴人提起公訴之案件為簡易判決處刑，且漏未審酌告訴人業已撤回
    告訴，誤為實體判決，原判決自屬違背法令，上訴人上訴為有理由，爰撤銷原判
    決，由本院依通常程序自為第一審判決，諭知本部分公訴不受理。
據上論斷，應依刑事訴訟法第四百五十五條之一第一項、第三項、第三百六十九條第
一項前段、第三百六十四條、第四百五十二條、第二百九十九條第一項前段、第三百
零三條第三款，刑法第二條第一項後段、刑法第一百八十五條之三、第四十二條第二
項，罰金罰鍰提高標準條例第二條，判決如主文。
本案經檢察官丙○○到庭執行職務。
中      華      民      國    九十一    年     十一     月     十八     日
                              臺灣臺北地方法院交通法庭
                                      審判長法  官  劉  壽  嵩
                                            法  官  陳  婷  玉
                                            法  官  洪  文  慧
右正本證明與原本無異。
如不服本判決，應於判決送達後十日內向本院提出上訴狀(應抄附繕本)。告訴人
或被害人如對於本判決不服者，應具備理由請求檢察官上訴，其上訴期間之計算
係以檢察官收受判決正本之日期為準。
                                書記官  江  虹  儀
中      華      民      國      九十一      年    十一    月  十八    日
附錄本案論罪科刑法條全文：
第一百八十五條之三
服用毒品、麻醉藥品、酒類或其他相類之物，不能安全駕駛動力交通工具而駕駛者，
處一年以下有期徒刑、拘役或三萬元以下罰金。
